最高法院刑事判決　　　　　　一○○年度台上字第六一七七號
上　訴　人　劉志偉
上列上訴人因違反毒品危害防制條例案件，不服台灣高等法院台
中分院中華民國九十九年八月四日第二審判決（九十九年度上訴
字第一０二七號，起訴案號：台灣台中地方法院檢察署九十八年
度偵字第九九三九號），提起上訴，本院判決如下：　
    主  文
上訴駁回。   
    理  由  
按刑事訴訟法第三百七十七條規定，上訴於第三審法院，非以判
決違背法令為理由，不得為之。是提起第三審上訴，應以原判決
違背法令為理由，係屬法定要件。如果上訴理由書狀並未依據卷
內訴訟資料，具體指摘原判決不適用何種法則或如何適用不當，
或所指摘原判決違法情事，顯與法律規定得為第三審上訴理由之
違法情形，不相適合時，均應認其上訴為違背法律上之程式，予
以駁回。本件原判決綜合全部卷證資料，認上訴人劉志偉有其事
實欄所載之犯行，已詳所憑之證據與認定之理由。就上訴人辯
稱：伊因缺錢，才於民國九十八年三月二日騙取羅裕良之新台幣
（下同）一千元，當時沒有販賣第二級毒品甲基安非他命（下稱
安非他命）給羅裕良之意思，九十八年三月十一日伊與羅裕良、
林文鈺合資向「小胖」購買安非他命云云，認不足採信，於理由
內予以指駁、說明甚詳。因而維持第一審論處上訴人販賣第二級
毒品未遂，及販賣第二級毒品，均累犯罪刑（皆處有期徒刑）之
判決，駁回其在第二審之上訴。
上訴意旨略稱：(一)、原判決以證人羅裕良、林文鈺之警詢陳述均
出於自由意志，即認其信用性已獲得保障，不無將供述證據必須
具備任意性之證據能力一般要件，誤為傳聞證據例外取得證據能
力之特別要件之違誤；證人之記憶乃內在主觀條件，原判決以羅
裕良、林文鈺警詢時記憶較為清晰，遽認有較可信之特別情況，
亦違背證據法則；另認羅裕良、林文鈺之偵查陳述均有證據能力
，然未比較渠等審判中、審判外各陳述之外部附隨環境或條件，
說明採用審判外陳述之心證理由，亦與證據法則相違，且有理由
不備之違法。(二)、依羅裕良、林文鈺之證詞及通訊監察譯文觀之
，僅足證明羅裕良請上訴人代購毒品，及上訴人單純與林文鈺合
資購買毒品而已，真正毒品來源另有其人，故上訴人之行為究屬
販賣或轉讓之法律概念，原審未詳予調查研求，其採證認事均有
違誤，且有適用法則不當、調查職責未盡及理由不備之違失云云
。惟查：(一)、犯罪事實之認定，證據之取捨及其證明力如何，乃
事實審法院自由判斷之職權，如其取捨不違背經驗法則與論理法
則，即不得指為違法，而據為上訴第三審之理由。且經驗法則與
論理法則俱屬客觀存在之法則，非當事人主觀之推測，若僅憑上
訴人之主觀意見，漫事指為違背經驗與論理法則，即不足以辨認
原判決已具備違背法令之形式。原判決認定上訴人基於營利犯意
，於九十八年三月二日下午一時三十五分許，在台中市東勢區販
賣一千元安非他命予羅裕良，惟收受金錢後，未將毒品交付而未
遂；於同年三月十一日晚上八時許，販賣三百元安非他命予羅裕
良、林文鈺既遂等情，已說明本於調查所得心證，分別定其取捨
而為事實判斷之理由。並就上訴人如何係基於營利之犯意，販賣
安非他命予羅裕良、林文鈺，並非向羅裕良騙取一千元，或單純
代羅裕良、林文鈺向上游藥頭購買，或合資購買等情，詳加論
。所為論斷，核無違背客觀存在之經驗法則與論理法則，自屬原
審採證、認事之適法職權行使，不容任意指摘為違法。(二)、刑事
訴訟法第一百五十九條之二所稱之「具有較可信之特別情況」，
係指先前陳述之原因、過程及其功能等情形，與審判中陳述之情
形相比較，具有特別可信之情況而言，其內涵由法院就個案主客
觀的外部情況，依事物之一般性、通常性與邏輯之合理性為審酌
判斷。原判決除說明羅裕良、林文鈺之警詢陳述均出於自由意志
，且陳述時間較接近案發時點，記憶應較清晰外，尚明渠二人
警詢供述時未直接面對上訴人，來自上訴人之心理壓力較小，較
有可能據實陳述等客觀上具有可信之特別情況，因認羅裕良、林
文鈺之警詢陳述與審判中不符部分有證據能力，並無違法。又依
刑事訴訟法第一百五十九條之一第二項之規定，被告以外之人於
偵查中向檢察官所為之陳述，除顯有不可信之情況者外，原則上
具有證據能力。羅裕良、林文鈺於偵查中向檢察官之陳述已經具
結，有相關卷證資料在卷可稽。上訴人於原審並未釋明上開證詞
有何顯有不可信之情況，則原判決認前述證人於偵查中之證言均
具有證據能力，亦無違法。其餘上訴意旨，就屬原審採證、認事
職權之適法行使及原判決已說明事項，徒憑己見，任意指摘為違
法，且仍為單純事實之爭執，均非適法之第三審上訴理由。應認
本件上訴違背法律上之程式，予以駁回。
據上論結，應依刑事訴訟法第三百九十五條前段，判決如主文。 
中    華    民    國  一○○  年   十一   月    十    日
                      最高法院刑事第九庭
                          審判長法官  賴  忠  星  
                                法官  呂  丹  玉  
                                法官  吳      燦  
                                法官  蔡  名  曜  
                                法官  葉  麗  霞  
本件正本證明與原本無異
                                      書  記  官  
中    華    民    國  一○○  年   十一   月   十五   日
                                                      K